臺灣臺南地方法院刑事判決　　　　　　　96年度交易字第44號
公　訴　人　臺灣臺南地方法院檢察署檢察官
被　　　告　己○
選任辯護人　乙○○律師
上列被告因過失傷害案件，經檢察官提起公訴（96年度營偵字第
157號），本院判決如下：
    主  文
己○無罪。
    理  由
一、公訴意旨略以：被告己○於民國95年11月3日上午7時許，騎
    乘車牌號碼NYV-922號重型機車，沿臺南縣東山鄉南100線由
    東往西方向行駛，行至該道路7.8公里處時，理應注意車輛
    在快慢車道間變換車道時，應讓直行車先行，並注意安全距
    離。而依當時情形，又無不能注意之情事，竟疏於注意，於
    行經該處時，貿然左偏行駛，適同一時、地，同向由甲○○
    所騎乘之車牌號碼KZ7-656號重型機車，自後駛來，亦疏未
    注意車前狀況，二車發生碰撞，致甲○○受有：「左腳第1
    趾粉碎性骨折及第2趾趾節骨折」等傷害。因認被告己○涉
    犯刑法第284條第1項前段之過失傷害罪嫌。
二、按犯罪事實應依證據認定之，無證據不得認定犯罪事實，刑
    事訴訟法第154條第2項定有明文。又認定不利於被告之事實
    ，須依積極證據，茍積極證據不足為不利於被告事實之認定
    時，即應為有利於被告之認定，更不必有何有利之證據，最
    高法院30年上字第816號著有判例可資參照。次按不能證明
    被告犯罪者，應諭知無罪之判決，刑事訴訟法第301條第1項
    亦定有明文。
三、訊據被告己○對於上揭時地駕車行經上揭地點及告訴人機車
    倒地受有上揭傷害之事實並不否認。惟堅決否認有過失傷害
    之犯行，辯稱：告訴人機車倒地前，我沒有變換車道，沒有
    往左偏，我的機車沒有與告訴人的機車發生碰撞，我沒有過
    失等語。
四、公訴人認為被告涉犯過失傷害犯行，係以被告：
    (1)在快慢車道間變換車道時，未禮讓直行之告訴人機車先行
      貿然左偏。
    (2)被告機車與告訴人機車，2車併行時，未注意保持安全間
      隔(起訴書記載為「距離」)。
    (3)被告之機車與告訴人之機車發生碰撞。
    因此導致告訴人受有傷害，而有駕駛疏失，並提出：
    告訴人甲○○之指訴。
    道路交通事故現場圖、道路交通事故調查報告表(一)(二)、現
      場及車損照片14幀。
    營新醫院診斷證明書1紙。
    等件為證。
五、本院審酌：
甲、程序部分：
  (一)告訴人甲○○於警詢時之證述，係被告以外之人於審判外之
    陳述，且被告不同意作為證據，依刑事訴訟法第159條第1項
    、第159條之5第1項之規定，原則上不得作為本案裁判基礎
    之證據資料。檢察官復未證明證人先前於警詢中之證述，「
    具有較可信之特別情況，且為證明犯罪事實存否所必要」，
    此一外部情況要件，自不符合刑事訴訟法第159條之2例外得
    作為證據之要件規定，而無法回復其證據能力；至證人丁○○於警詢中之證言，被告雖未主張其無證據能力，然因未經
    公訴人提出為證據方法，故本院亦不採為本案裁判之基礎。
  (二)按除法律另有規定者外，不問何人，於他人之案件，有為證
  　人之義務；而證人除未滿16歲或因精神障礙，不解具結意義
    及效果者外，應命具結；又證人或鑑定人依法應具結而未具
    結者，其證言或鑑定意見，不得作為證據，刑事訴訟法第17
    6條之1、第186條第1項、第158條之3分別定有明文。又法院
    於審判期日的調查證據程序，關於犯罪事實之調查與證明，
    只能以刑事訴訟法准許之法定證據方法（如被告之供述、人
    證、鑑定、文書、勘驗）為之。而被害人或告訴人係向司法
    警察機關或偵查機關申告犯罪事實之人，並非同法第3條所
    稱之「當事人」，乃當事人以外之第3人，其於我國刑事訴
    訟法中，並非法定列舉之獨立證據方法，除依同法第271條
    之1規定到庭單純陳述意見時，毋庸具結外，若以告訴人或
    被害人所陳親身經歷之被害經過，作為認定犯罪事實之依據
    時，乃居於證人之地位，亦即其證據方法為證人，必須踐行
    有關證人之證據調查程序，除非其有依法不得令其具結之情
    形，否則事實審法院應依同法第186條第1項規定命其具結，
    使告訴人或被害人知悉其有據實陳述之義務，以擔保其證言
    之真實性，若依法應具結而未具結時，該告訴人或被害人有
    關被害事實之陳述，無證據能力，法院不得援其陳述作為判
    決之基礎（94年度台上字第1792號、94年度台上字第1525號
    、94年度台上字第1001號、94年度台上字第903號、93年度
    台上字第6838號、93年度台上字第5964號裁判意旨參照）。
    本件告訴人甲○○於檢察官偵查中，分別就其有關本案被害
    事實所為之證述，依法應具結卻未命具結，揆諸上開規定及
    裁判意旨，應無證據能力，本院不得援引作為本件判決之基
    礎，就此合先敘明。
乙、實體部分：
  (一)本案應審酌之重點為：
    (1)被告機車與告訴人機車是否曾經發生碰撞？
    (2)如果2車曾經發生碰撞，碰撞前被告機車是否曾經突然向
      左偏，以致告訴人機車閃避不及，以致發生碰撞？
  (二)被告於警詢中供稱：我行駛中左後方突然聽到一聲機車倒地
    的聲音。甲○○駕駛的KZ7-656重型機車是自行倒地的，我
    沒受傷，2輛機車未發生擦撞，所以我的機車沒有倒地，也
    沒有損壞；肇事當時我的機車未與甲○○之機車發生擦撞，
    我當時還是繼續行駛中，並無倒地情形；我根本沒有告訴人
    稱未注意後方人車就突然作左轉的動作；肇事後告訴人有向
    東山鄉公所申請調解，我是因為要了解事故發生始末，才至
    東山鄉公所調解委員會與對方說明清楚，證實我並未與甲○○發生擦撞致肇事等語 (見警卷第6-10頁)。於檢察官偵查
    中供稱：當時告訴人在我左後方倒地，我並沒有撞到她，也
    沒有左轉意思；我的車子並沒有撞到告訴人的機車，我不知
    道告訴人機車的排氣管為何會被撞到等語 (見96年度核交字
    第485號卷，以下稱偵卷第4、11頁)。於本院審理中供稱：
    我的車行駛中，後面有機車倒地滑出，我的機車右側沒有碰
    撞的痕跡等語 (見本院卷第118頁)。被告自警詢時起即堅決
    否認其騎乘之機車曾經與告訴人之機車發生碰撞之事實，亦
    否認機車曾經有突然向左偏移之事實，其供述前後一致，並
    無矛盾，並無不可採信之處。
  (三)證人丁○○於本院審理中證稱：車禍時，我有在場，當時我
    騎乘腳踏車，我有看到車禍情形，當時我與被告往西方向併
    行行駛，我們正在說話，被害人騎機車突然摔倒往前滑行。
    我看到被害人機車從後方往前滑行，告訴人的機車沒有撞擊
    被告的機車，我的腳踏車在被告機車的後方，倒地的聲音是
    在我的後方傳出的，不是我報警，我有請人叫救護車等語(
    見本院卷第37-41頁)。亦證稱被告機車與告訴人機車未曾發
    生碰撞及事故前被告機車未曾突然向左方偏移之事實，其證
    言核與被告之供述相符，當可採信。告訴人雖於本院審理中
    指訴稱：肇事當時與被告併行者係庚○○所騎乘之車號MWF-
    792號機車，而非丁○○騎乘之腳踏車等語。然查：證人庚○○於本院審理中證稱：肇事當日與被告機車併行者，不是
    我等語 (見本院卷第105-109頁)，否認告訴人之指訴；再證
    人即肇事當日報案之人翁國鴻，於本院審理中證稱：電話號
    碼0000 000號電話是我家的，肇事地點在我家附近，事故發
    生當時我沒看到，是有人叫我打電話，叫我打電話的就是今
    日在庭的丁○○，至於庚○○我不認識，也沒看過他；我打
    完電話後有到現場，有看到被告、丁○○，也有看到救護車
    到場，我只知道傷者是個女生，也有看到救護車載運傷者，
    但是對告訴人沒有印象等語 (見本院卷第110- 112頁)。揆
    諸被告、證人丁○○、庚○○、翁國鴻等人，就肇事當日係
    何人駕駛車輛與被告併行；何人撥打電話報警部分情節，供
    詞互核相符，並無矛盾。再參酌告訴人亦稱肇事當日與被告
    機車併行之人，確曾步行至證人翁國鴻家中借用電話報案乙
    節，與證人等之證述相符 (見本院卷第80頁)及證人丁○○
    如非與被告機車併行之人，其為如此之證述，非但有成立過
    失傷害罪之可能，亦有成立偽證罪之可能，衡情論理，丁○○應無自攬刑責上身之理等情，及輔以本院調閱之：
    白河分局勤務指揮中心報案記錄 (見本院卷第55頁)。
    證人庚○○全戶戶籍資料 (見本院卷第61頁)。
    車號MWF-792號機車車籍查詢 (見本院卷第63頁)。
    臺南縣消防局96年8月20日南縣消指字第0960010071號函
      及所附報案受理資料 (見本院卷第72、73頁)。
    0000000號電話中華電信資料查詢 (見本院卷第74頁)。
    交通部公路總局嘉義區監理所新營監理站96年10月19日嘉
      監營字第0960104822號函 (見本院卷第77頁)。
    等件，本院認為被告與上揭證人等之供詞與證言，當可採信
    。而告訴人指訴肇事當日，係證人庚○○騎乘上揭車號之機
    車與被告併行部分情節，除其個人之指訴外，並無任何證據
    足以證明，告訴人此部分指訴即不足採。又縱認告訴人此部
    分之指訴屬實，亦僅能證明證人丁○○之證言係屬虛偽，尚
    不能證明本件肇事當時，被告駕車有突向左偏及撞擊告訴人
    機車之情形。
  (四)告訴人機車肇事當時係左側車身倒地，因此其機車左側車身
    留有倒地刮擦之痕跡，因此告訴人機車左側車身之刮擦痕並
    非撞擊痕跡，此有告訴人之指述及車損照片可稽 (見警卷第
    20頁下方、第21頁上方照片)。告訴人指稱係被告機車之左
    側車身撞擊其機車右排氣管防燙塑膠護蓋處，而告訴人機車
    排氣管防燙塑膠護蓋中間上方處，雖確有2條明顯之刮痕(見
    警卷第20頁上方照片)，惟告訴人並未於被告機車上找到相
    對應之刮痕，此部分除起訴書之記載外，尚有被告機車之車
    損照片可稽 (見警卷第22、23頁)。又告訴人指訴稱其機車
    排氣管防燙塑膠護蓋係因此次車禍肇事而掉落 (見本院卷第
    49頁)，然經本院檢視肇事當日警員所拍攝告訴人機車之排
    氣管防燙塑膠護蓋掉落處之照片，該掉落處不似新痕 ( 見
    警卷第20頁上方照片)，無法據此證明上揭排氣管防燙塑膠
    護蓋係被告機車所撞擊而掉落者。又退萬步言，如認為被告
    機車排氣管防燙塑膠護蓋確係被告機車撞擊而掉落者，亦應
    同時證明撞擊當時被告機車有突然偏向左側之情形，否則不
    能僅憑被告機車與告訴人之機車發生撞擊，遽認被告之駕駛
    行為有過失。
  (五)證人即告訴人甲○○於本院審理中證稱：被告肇事前係騎乘
    於外車道，他的朋友騎乘在機車道。當時我跟在後面，前方
    車輛的駕駛人一直在交談，我騎乘在後面沒有要超車，當時
    被告的機車有左右行駛不穩的情形。我跟了約1、2分鐘，雙
    方的車速均為3、40公里，後來因為要上班，我擔心時間來
    不及。我就以40公里之時速超車，超車時我往左行駛，被告
    有左轉的情形，我嚇到，我有煞車，二車發生碰撞，撞及後
    我倒地。超車時，我的車子與被告的機車的間距，距離約一
    輛車可以經過的距離 (經告訴人以手比出間距，經丈量結果
    約103公分。)我的車頭已經超過被告的機車的車身，我的右
    後方排氣處才被撞擊。排氣的地方最清楚，其他地方是否遭
    撞擊我不清楚，照片排氣管護蓋是因為車禍而脫落，因為出
    門前是好的。我稍微有感覺到，我不是很確定，我不知道被
    告機車何處撞到我，我覺得輕輕的等語 (見本院卷第44-49
    頁)。然查：
    (1)本件肇事地點有一線快車道，寬3.6公尺、一線機車優先
      道，寬1.4公尺、機車優先道外，尚有0.7公尺，此有肇事
      現場圖可稽 (見警卷第14頁)。且超車當時告訴人機車尚
      得以1公尺以上之間距超越被告機車，顯見肇事當時並未
      因被告機車與他車併行，而有使告訴人機車無法超車之情
      形。然告訴人機車竟然跟隨於被告機車後方行駛約1、2分
      鐘，始超越被告機車，顯然與常情不符。
    (2)被告機車肇事當時以時速約30-40公里行駛，告訴人超車
      時之時速亦僅有40公里，足認2車間行駛之速差不大，而
      告訴人機車倒地時亦係左側車身倒地，右側車身並未撞擊
      地面；且告訴人亦感覺撞擊輕微，依此縱認被告機車突向
      左偏，如何能造成告訴人機車排氣管塑膠護蓋掉落之強大
      衝擊力，亦與常情不符。
    (3)告訴人係因觀看其機車排氣管護蓋掉落，才認為其機車遭
      受撞擊，而非於行駛當時即感覺到其機車遭受撞擊，此可
      由其證述「排氣的地方最清楚，其他地方是否遭撞擊我不
      清楚，照片排氣管護蓋是因為車禍脫落，因為出門前是好
      的。我稍微有感覺到，我不是很確定，我不知道被告機車
      何處撞到我，我覺得輕輕的」等語可稽，足認若非告訴人
      肇事後查看機車，否則告訴人亦不敢肯定其機車遭受被告
      機車之撞擊。再參酌告訴人機車倒地後，係向左前方滑行
      ，此有現場圖刮地痕之記載可稽 (見警卷第14頁)，因此
      告訴人機車肇事前或有可能欲超被告機車，於向左前方欲
      超越時，其機車某處自後方撞擊被告機車也未可知。
  (六)綜上所述，本院認為並無任何證據足以證明被告機車肇事當
    時有突向左偏或曾與告訴人機車發生撞擊之事實。此外就公
    訴人所提出之：
    道路交通事故現場圖、道路交通事故調查報告表(一)(二)、現
      場及車損照片14幀：僅為2車肇事後之現場與車損狀況。
    營新醫院95年11月6日出具之診斷證明書：僅足以證明告
      訴人，確實因車輛倒地而受有上揭傷害之事實。
    以上證據，均無法證明被告駕車確有上述突向左偏之疏失及
    2車有曾經發生撞擊之事實。又縱認告訴人機車倒地當時，
    被告騎乘機車與證人丁○○騎乖之腳踏車聊天，而確有可能
    造成被告行車不穩之情形，然亦不能依此推論被告機車於告
    訴人機車超車之瞬間，確有突向左偏而撞擊告訴人機車之情
    形，附此敘明。
六、至於：(1)告訴人主張證人丁○○，於警詢中就其係自願至警
    局作證抑或係警員打電話到其家中請其至警局作證部分情節
    間供述不一致；及證人丁○○於檢察官偵查中證稱肇事當時
    其係定點不動，並非行進間，與其於行車事故鑑定委員會中
    陳述係動態行車2者間供述不一致云云 (見本院卷第69、70
    頁)，上揭2部分未經公訴人提出作為證據方法。(2)公訴人主
    張證人戊○○經本院提示其住家附近肇事現場照片時，證稱
    不認得該處云云，證言與常情不符，無關本件犯罪構成要件
    之成立；(3)告訴人請求本院調閱肇事當天路口監視錄影帶乙
    節，因本件肇事日期為95年11月25日，至請求當日96年10月
    26日已有11月 (見本院卷第80、81頁)，本件承辦警局及檢
    察官，偵查當時並未調得肇事當日之錄影畫面，實無於11月
    後再調得路口錄影畫面之可能，故本院認為並無調閱之必要
    ；(4)公訴人論告意旨稱肇事當日丁○○騎乘腳踏車在前，被
    告與庚○○機車併行交談，告訴人騎乘在後，己○看到丁○○腳踏車在前，想要超車追上前與丁○○交談，此時剛好告
    訴人騎機車經過車禍現場，本件車禍被告因超車不當所致，
    而主張被告的駕駛行為有過失等語，因公訴人於準備程序及
    審理中均未為此主張，且依上述事實已足堪認定，故本院就
    上述部分爰不再就此論述。
七、綜上所述，本件並無任何證據足以證明被告之駕駛行為有過
    失，依此被害人所受之受傷與被告之駕駛行為間難認為有因
    果關係，此外本院又查無其他積極證據足以證明被告應成立
    刑法第284條第1項前段之過失傷害罪，本院自應為無罪之諭
    知。
據上論斷，應依刑事訴訟法第301條第1項，判決如主文。
本案經檢察官 丙○○ 到庭執行職務
中　　華　　民　　國　　96　　年　　12　　月　　28　　日
　　　　 　　　  交通法庭審判長法　官　 張維君
                               法　官　 陳淑勤
                               法　官　 蔡直青
以上正本證明與原本無異。
如不服本判決應於收受本判決後10日內向本院提出上訴書狀，並
應敘述具體理由。如未敘述上訴理由者，應於上訴期間屆滿後20
日內向本院補提理由書狀（均須按他造當事人之人數附繕本）「
切勿逕送上級法院」。
                               書記官   劉鴻瑛
中　　華　　民　　國　　97　　年　　1 　　月　　2 　　日
